# 同一控制下股权置换的会计处理

提问人：mymilitary 时间：2016-02-27 16:47:34
集团公司A，控股B、C子公司，其中B为上市公司，控股D公司。现A与B将下属子公司C与D的股权互换，差额按认可的评估值用现金补足。就个体报表的会计处理： 1 ，集团A公司，此事项不属合并，因为BCD都属于A。事项属于非货币性资产交换。 1 ）若交易判断为不具有商业实质，则A的长投（D）以原长投C的帐面值为准。２）若判断为具有商业实质，则置出C时，按评估值与原账面值确认处置损益，且A的长投（D）以评估值作为初始成本。 ２，上市公司B，置出D属于长投的处置，置入C属于同控下的合并。１）D的处置，规定是“出售所得价款与长投帐面之间的差额，确认为处置损益”。出售所得价款如何确定，按认可的评估值吗？若不是，采用什么值作为出售所得？２）对C的长投，应以C的账面净资产的份额为准。 问题１，如上，B处置D的处理； 2 ，若A采用 1 ）以原长投C的账面值作为对D的长投初始值，且B对C的长投，以C的账面值为准，在A合并报表时，是否要作特殊处理？求教于各位高手，先谢了。

回答人：chenyiwei
由于现行的企业会计准则体系内同一控制下合并的会计处理规定与其他规定之间存在矛盾，因此B在其合并报表层面对于该项股权置换交易可以选择采用以下方法之一处理： 1 、按照合并报表准则第五十条的处理方法，将D的公允价值和对应净资产账面价值之间的差额确认为投资处置收益；B取得对C的控制权按同一控制下合并处理，以合并日C的帐面净资产为初始成本。D的股权投资的公允价值和C的股权投资的入账价值之间的差额调整资本公积。收取或支付的现金补价调整资本公积。 2 、作为一个整体交易。置出D的股权对应的净资产账面价值和置入C的股权对应的净资产账面价值之间的差额调整资本公积，不确认损益。收取或支付的现金补价调整资本公积。 上述两种方法的差异主要体现在：置换日是否需确认换出股权的丧失控制权损益。两种方式下未分配利润和资本公积会出现一增一减的差异。
A的合并报表时应抵销内部交易中的损益和权益变动，并对C自年初至置换日之间利润表的重复反映问题进行技术处理调整，以消除重复。

提问人：mymilitary 时间：2016-02-28 15:32:20
先谢过陈版主。 还想请教关于A、B个体报表的长投置入及置出的处理，我认为有 3 个可选： 方法 1 ，作为一个整体交易，适用长投准则下同控合并的条款，置入子公司的账面净资产份额作为初始成本，与置出的长投账面值及差价的差额调整所有者权益。 方法 2 ，处置与新增长投分别处理。也适用长投准则。但处置有个问题，就是“出售所得价款”是认可的评估值，还是其他？这样的处置就有投资收益。新增则调整所有者权益。 方法 3 ，作为一个整体交易，以非货币性交换准则为依据，涉及到的问题是商业实质的判断，也是难点。 不知该如何考虑？

回答人：chenyiwei
1 、当一个交易同时涉及企业合并和非货币性交换时，应优先适用企业合并准则，所以你的选项 3 不适用。 2 、方法 1 和 2 均可选。方法 2 下“出售所得价款”是换出资产的评估值，所以方法 2 下会确认损益。这种做法会增加合并报表层面的净利润，虽不违反准则规定，但不排除引起监管机构关注。